【裁判字號】    95,台簡抗,17
【裁判日期】    950511
【裁判案由】    確認本票債權不存在
【裁判全文】
最高法院民事裁定              九十五年度台簡抗字第一七號
    抗  告  人  甲○○
                        送達代.
                        縣員林.
上列抗告人因與相對人乙○○等間請求確認本票債權不存在事件
，對於中華民國九十五年三月三日台灣彰化地方法院裁定（九十
二年度簡上字第五五號），提起抗告，本院裁定如下：
    主  文
抗告駁回。
抗告訴訟費用由抗告人負擔。
    理  由
按對於簡易訴訟程序之第二審判決，其上訴利益逾民事訴訟法第
四百六十六條所定之額數者，當事人僅得以其適用法規顯有錯誤
為理由，逕向最高法院提起上訴，並須經原裁判法院之許可。此
項許可，以訴訟事件所涉及之法律見解具有原則上之重要性者為
限，此觀同法第四百三十六條之二第一項、第四百三十六條之三
第一項及第二項之規定自明。所謂適用法規顯有錯誤，係指原第
二審判決就其取捨證據所確定之事實適用法規顯有錯誤而言，不
包括認定事實不當、判決不備理由之情形在內。本件抗告人對於
原第二審判決逕向本院提起上訴，係以：伊於原第二審已以間接
之事實，證明系爭本票原為未載發票日之無效票據，卻遭相對人
乙○○及訴外人謝淑女所偽填。乃原第二審判決猶以伊未舉證證
明確遭偽填，為伊敗訴之判決，顯違經驗及論理法則。又相對人
就其主張伊因借款而簽發系爭本票之事實，先後所陳不一，且未
盡其舉證之責，原第二審判決未為其等敗訴之判決，顯消極不適
用民事訴訟法第二百七十七條之規定。另伊於原審主張：伊與乙
○○為系爭本票之直接前後手，伊自民國八十六年十一月三日至
同年十二月二十七日間，計匯款新台幣（下同）四千三百十六萬
六千四百八十五元，入乙○○之帳戶內，乙○○於同期間僅匯予
伊九百四十三萬元，兩相扣除，乙○○尚積欠伊二千七百餘萬元
等詞，原審恝置不論，復未依民事訴訟法第一百九十九條規定，
闡明伊是否為抵銷之主張，遽為伊不利之判決，其適用法規亦屬
顯有錯誤云云，為其論據。經查抗告人所陳上開理由，係屬原第
二審判決認定「抗告人未舉證證明系爭本票發票日係遭相對人乙
○○及訴外人謝淑女偽填之事實。而相對人辯稱抗告人因借貸始
簽發系爭本票，迄今尚積欠六百三十萬一千元未償還，業據其舉
證，堪予採信」等事實當否；或對於抗告人主張：「與乙○○各
該匯款相扣除後，乙○○尚積欠伊二千七百餘萬元」等情，未予
置論，有無判決不備理由之問題，要與適用法規是否顯有錯誤無
涉，亦無所涉及之法律見解具有原則上重要性之情事。又原審既
經認定抗告人與相對人間至八十六年十二月二十七日以前之借款
已結清，而抗告人自八十六年十二月二十七日至八十七年二月二
十五日間之借款，尚有六百三十一萬一千元未償之事實，即見抗
告人對相對人無債權存在，則原審審判長未就抗告人是否行使抵
銷權為闡明，尤無違反民事訴訟法第一百九十九條規定可言。是
以原法院認抗告人之上訴不應許可，以裁定予以駁回，經核於法
並無違誤。抗告論旨，指摘原裁定不當，聲明廢棄，非有理由。
據上論結，本件抗告為無理由。依民事訴訟法第四百三十六條之
二第二項、第四百九十五條之一第一項、第四百四十九條第一項
、第九十五條、第七十八條，裁定如主文。
中    華    民    國  九十五  年    五    月   十一   日
                      最高法院民事第四庭
                          審判長法官  蘇  茂  秋
                                法官  蘇  達  志
                                法官  陳  碧  玉
                                法官  王  仁  貴
                                法官  劉  靜  嫻
      本件正本證明與原本無異
                                      書  記  官
中    華    民    國  九十五  年    五    月  二十三  日
                                                      Ｋ


司法院資訊處製作；財團法人民間司法改革基金會備份。
